【裁判字號】    99,上訴,1005
【裁判日期】    990721
【裁判案由】    毒品危害防制條例
【裁判全文】
臺灣高等法院刑事判決                99年度上訴字第1005號
上  訴  人
即  被  告  甲○○  31歲民.
選任辯護人  王永春律師
上列上訴人因違反毒品危害防制條例案件，不服臺灣板橋地方法
院98年度訴字第3198號，中華民國99年1月19日第一審判決（起
訴案號：臺灣板橋地方法院檢察署98年度偵字第19790號），提
起上訴，本院判決如下：
    主  文
原判決關於甲○○販賣第三級毒品予梁婉庭四次暨定執行刑部分
，均撤銷。
甲○○所犯如附表編號一至編號四所示之罪，各處如附表編號一
至編號四主文欄所示。應執行有期徒刑年，扣案之第三級毒品
愷他命壹包（毛重肆點柒公克，因鑑驗使用零點零壹公克）、愷
他命玖包（合計毛重肆拾壹點公克，因鑑驗使用零點零壹公克
）、包裝上開愷他命玖包之塑膠袋玖個、毒品分裝袋壹佰只、電
子磅秤壹臺、門號0000000000號行動電話壹具（含SIM卡壹張）
、新臺幣仟元均沒收，未扣案犯罪所得共新臺幣仟元均沒收
，如全部或一部不能沒收時，以其財產抵償之。
    事  實
一、甲○○明知愷他命（Ketamine，俗稱「Ｋ他命」）係毒品危
    害防制條例所公告列管之第三級毒品，竟意圖營利，並基於
    販賣第三級毒品愷他命之犯意，以其所有門號0000000000號
    行動電話與梁婉庭所持用門號0000000000號行動電話聯絡，
    分別於下列時間、地點，販賣愷他命共四次予梁婉庭：
    (一)於98年6月中旬某日晚間，意圖營利，並基於販賣第三級
      毒品愷他命之犯意，在臺北縣新莊市○○街及中和街口，
      以新臺幣（下同）1,500元之價格，販賣第三級毒品愷他
      命1小包（毛重約4.7公克）予梁婉庭。
    (二)於98年6月底某日，意圖營利，並基於販賣第三級毒品愷
      他命之犯意，在臺北縣新莊市○○街及中和街口，以1,50
      0元之價格，販賣第三級毒品愷他命1小包（毛重約4.7公
      克）予梁婉庭。
    (三)於98年7月10日後至同年月19日前之某日，意圖營利，並
      基於販賣第三級毒品愷他命之犯意，在臺北縣新莊市○○
      街及中和街口，以1,500元之價格，販賣第三級毒品愷他
      命1小包（毛重約4.7公克）予梁婉庭，因梁婉庭未帶現金
      ，甲○○遂先交付所販賣之愷他命1小包予梁婉庭，並同
      意梁婉庭於下次購買毒品時一併補足價金。
    (四)於98年7月19日凌晨1時30分許，意圖營利，並基於販賣第
      三級毒品愷他命之犯意，在臺北縣新莊市○○路92號1樓
      前，以1,500元之價格販賣愷他命1小包（毛重4.7公克，
      因鑑驗使用0.01公克）予梁婉庭，甲○○並自梁婉庭處收
      受此次及前次之愷他命價金共計3,000元，旋遭警方當場
      查獲，並自梁婉庭處扣得前揭由甲○○所交付之愷他命1
      小包，且自甲○○處扣得其所有此次及前次販賣毒品所得
      3,000元，及其所有供此次販賣所剩之愷他命9包（合計毛
      重41.3公克，因鑑驗使用0.01公克），暨其所有供此次販
      賣所用之毒品分裝袋100只、電子磅秤1臺，其所有供上開
      四次販賣第三級毒品所用之門號0000000000號行動電話1
      具（含SIM卡1張）。
二、案經桃園縣政府警察局龜山分局報請臺灣板橋地方法院檢察
    署檢察官偵查起訴。
    理  由
甲、程序部分：
一、本件被告甲○○所涉幫助阮氏年施用第二級毒品MDAM之犯行
    ，經原審判處有期徒刑四月，被告雖不服提起上訴，惟其已
    於99年5月27日具狀撤回上訴而確定，此有其名義之撤回上
    訴狀足憑（見本院卷第41頁），則本院僅須就被告所涉販賣
    第三級毒品予梁婉庭行為之部分為審理，合先敘明。
二、按被告以外之人於審判外之陳述，雖不符刑事訴訟法第159
    條之1至第159條之4之規定，而經當事人於審判程序同意作
    為證據，法院審酌該言詞陳述或書面陳述作成時之情況，認
    為適當者，亦得為證據；當事人、代理人或辯護人於法院調
    查證據時，知有刑事訴訟法第159 條第1項不得為證據之情
    形，而未於言詞辯論終結前聲明異議者，視為有前項之同意
    ，刑事訴訟法第159條之5定有明文。經查，本判決下列所引
    用證人梁婉庭於警詢、偵查時之陳述，雖屬被告以外之人於
    審判外之陳述，惟檢察官、被告及辯護人於本院言詞辯論終
    結前均未聲明異議，本院審酌結果，認上開證據資料製作時
    之情況，尚無違法不當及證明力明顯過低之瑕疵，亦認為以
    之作為證據應屬適當。揆諸前開規定，爰依刑事訴訟法第15
    9條之5規定，認前揭證據資料均有證據能力。
乙、實體部分：
一、上揭事實，迭據被告甲○○於警詢、原審及本院審理時坦承
    不諱，核與證人梁婉庭於警詢、偵查及原審審理時所證述之
    情節相符（見98年度偵字第19790號偵查卷第19頁至第23頁
    、第66頁至第67頁，及原審卷第84頁至第87頁），而為警查
    獲被告及梁婉庭時，自梁婉庭處扣得之白色結晶體1包，及
    自被告處扣得之白色結晶體9包經送鑑定結果，均確實含有
    第三級毒品愷他命之成份，亦有台灣檢驗科技股份有限公司
    濫用藥物檢驗報告二份在卷可憑（見原審卷第26、124頁）
    ，復有扣案之新臺幣3,000元、毒品分裝袋100只、電子磅秤
    1臺、門號0000000000號行動電話1具（含SIM卡1張）足資佐
    證。被告上開自白核與事實相符，堪予採信。是此部分事證
    業臻明確，被告犯行洵堪認定，應予依法論處。
二、按毒品危害防制條例第4條第3項有關販賣第三級毒品之法定
    本刑、第17條有關減輕其刑等規定，業於98年5月20日修正
    公布，於本院裁判時業已施行，茲就比較情形分述如下：
  (一)毒品危害防制條例第4條第3項之販賣第三級毒品罪法定本刑
    之規定，修正前毒品危害防制條例第4條第3項係規定「製造
    、運輸、販賣第三級毒品者，處五年以上有期徒刑，得併科
    新臺幣五百萬元以下罰金。」，修正為「製造、運輸、販賣
    第三級毒品者，處五年以上有期徒刑，得併科新臺幣七百萬
    元以下罰金。」，經比較修正前、後之規定，可知販賣第三
    級毒品罪之法定本刑，就罰金刑部分由修正前之得併科新臺
    幣五百萬元以下罰金，提高為得併科新臺幣七百萬元以下罰
    金，自以修正前毒品危害防制條例第4條第3項之規定有利於
    被告。
  (二)毒品危害防制條例第17條有關減輕其刑之規定，修正前毒品
    危害防制條例第17條規定：「犯第四條第一項至第四項、第
    五條第一項至第四項前段、第六條第一項至第四項、第七條
    第一項至第四項、第八條第一項至第四項、第十條或第十一
    條第一項、第二項之罪，供出毒品來源，因而破獲者，得減
    輕其刑。」，修正為「犯第四條至第八條、第十條或第十一
    條之罪，供出毒品來源，因而查獲其他正犯或共犯者，減輕
    或免除其刑。犯第四條至第八條之罪於偵查及審判中均自白
    者，減輕其刑。」，比較修正前、後之規定，修正前並無行
    為人自白而減輕其刑之規定，本件被告於偵查及審判中自白
    ，自以修正後毒品危害防制條第17條第2項之規定有利於被
    告。
  (三)綜合上述各條文修正前、後之比較，被告所犯販賣第三級毒
    品罪部分，法定本刑之罰金刑部分，由修正前之得併科新臺
    幣五百萬元以下罰金，修正提高為得併科新臺幣七百萬元以
    下罰金，惟就減輕其刑之規定，依修正後第17條第2項之規
    定，被告於偵查及審判中均自白，即可減輕其刑，雖就販賣
    第三級毒品罪之法定本刑罰金刑部分，修正後之規定較不利
    於被告，惟就是否必減輕其刑之不利程度顯應逾越罰金刑之
    提高，是修正前之規定整體而論較不利於被告，依刑法第2
    條第1項之規定，自應整體適用裁判時即修正後毒品危害防
    制條例處斷。
四、查愷他命為毒品危害防制條例第2條第1項第3款所列之第三
    級毒品，不得非法販賣，核被告甲○○所為，係犯修正後毒
    品危害防制條例第4條第3項之販賣第三級毒品罪四次。被告
    所犯四次販賣第三級毒品罪，犯意各別，行為互殊，應予分
    論併罰。又被告於警詢、原審及本院審理時就其上開販賣第
    三級毒品犯行均自白，再觀諸刑事訴訟法第229條至第231條
    之規定，司法警察（官）有協助檢察官或聽受檢察官指揮或
    命令之義務，則司法警察（官）既為偵查輔助機關，本件被
    告於警詢時自白其上開販賣第三級毒品犯行，亦屬偵查中自
    白，堪認被告於偵查及審判中均自白其上開販賣第三級毒品
    犯行，應依修正後毒品危害防制條例第17條第2項之規定減
    輕其刑。
五、原審就被告甲○○販賣第三級毒品予梁婉庭四次部分，認犯
    罪事證明確，予以論罪科刑，固非無見。惟查：(一)被告於偵
    查及審判中均自白其上開販賣第三級毒品犯行，業如前述，
    原審漏未適用修正後毒品危害防制條例第17條第2項之規定
    ，予以減輕其刑，即有未洽；(二)按施用或持有第三、四級毒
    品，因其可罰性較低，98年5月20日修正前之毒品危害防制
    條例乃予除罪化（修正後就持有第三級毒品純質淨重二十公
    克以上者，已制定刑罰）。惟鑑於第三級毒品係管制藥品，
    特於同條例第11條之1明定無正當理由，不得擅自持有；第
    18 條第1項後段復規定查獲之第三、四級毒品，無正當理由
    而擅自持有者，沒入銷燬之。從而，依同條例第18條第1項
    後段應沒入銷燬之毒品，應係專指查獲之施用、持有第三級
    毒品而言；倘係因販賣而經查獲之第三級毒品，既屬同條例
    第4條第3項明文規定應處罰之犯罪行為，即非該條項應沒入
    銷燬之範圍。又毒品危害防制條例第19條第1項所定「供犯
    罪所用或因犯罪所得之物」，係指犯同條例第4條至第9條、
    第12條、第13條或第14條第1項、第2項之罪所用或所得之物
    ，不包括毒品本身在內，自不得為第三級毒品之沒收依據，
    亦即犯同條例第4條第3項之販賣第三級毒品罪，其供犯罪所
    用之物，當指「供販賣第三級毒品所用之物」而言，第三級
    毒品本身為販賣之標的，為遂行販賣該毒品使用之物，始屬
    「供犯罪（犯第四條第三項之販賣第三級毒品罪）所用之物
    」，其理至明。同條例對於因販賣而查獲之第三級毒品之沒
    收，並無特別規定，如其行為已構成犯罪，則該毒品即屬不
    受法律保護之違禁物，應回歸刑法之適用，依刑法第38條第
    1項第1款之規定沒收之（參照最高法院96年台上字第727號
    判決、99年台上字第338號判決意旨）。原判決就經查獲被
    告販賣予梁婉庭之第三級毒品愷他命1包（毛重4.7公克，因
    鑑驗使用0.01公克），未依刑法第38條第1項第1款之規定宣
    告沒收，而依毒品危害防制條例第19條第1項之規定宣告沒
    收，顯有違誤；(三)本件為警查獲被告時扣案之愷他命9包（
    合計毛重41.3公克，因鑑驗使用0.01公克），係被告於98年
    7月19日販賣毒品予梁婉庭時所剩，且扣案毒品分裝袋100只
    、電子磅秤1臺，則係被告所有供其於98年7月19日販賣毒品
    所用之物，扣案之門號0000000000號行動電話1具（含SIM卡
    1張），係被告所有供上開四次販賣第三級毒品犯行所用之
    物，業據被告供承在卷（見本院卷第38頁背面至第39頁），
    自應分別依刑法第38條第1項第1款、毒品危害防制條例第19
    條第1項規定為沒收之諭知，原審漏未諭知，亦有未合。被
    告以原審未適用毒品危害防制條例第17條第2項減輕其刑規
    定為不當，因而提起上訴，為有理由，且原判決此部分既有
    上揭可議之處，自無可維持，應由本院將原判決關於被告販
    賣第三級毒品予梁婉庭四次部分均撤銷，另為適法之諭知。
    爰審酌被告正值青年，竟不事正當營生，不顧愷他命流毒無
    窮，販賣愷他命供他人施用，對人身有莫大戕害，危害國民
    身體健康及社會風氣，兼衡被告犯後已坦承犯行，已有悔意
    ，及被告之素行、智識程度、犯罪動機、目的等一切情狀，
    分別量處如附表編號一至四主文欄所示之刑，並定應執行刑
    ，以示懲儆。至扣案之門號0000000000號行動電話1具（含
    SIM  卡1張），係被告所有供上開四次販賣第三級毒品犯行
    所用之物，業據被告於本院審理時供明在卷（見本院卷第39
    頁），應依毒品危害防制條例第19條第1項之規定宣告沒收
    。至於梁婉庭處扣得之愷他命1包（毛重4.7公克，因鑑驗使
    用0.01公克），係被告於98年7月19日所販賣之毒品，且自
    被告處扣得之愷他命9包（合計毛重41.3公克，因鑑驗使用
    0.01公克），係被告於98年7月19日販賣毒品予梁婉庭時所
    剩，業據被告供承在卷（見本院卷第38頁背面），該等毒品
    均係違禁物，應依刑法第38條第1項第1款之規定宣告沒收。
    又包裝上開愷他命9包之塑膠袋9個，係被告所有供販賣毒品
    所用之物，應依毒品危害防制條例第19條第1項之規定併予
    宣告沒收。另扣案之毒品分裝袋100只、電子磅秤1臺，則係
    被告所有供其於98年7月19日販賣毒品所用之物，亦據被告
    供明屬實（見本院卷第38頁背面至第39頁），應依毒品危害
    防制條例第19條第1項規定為沒收之諭知。又扣案之3,000元
    ，係被告如事實欄一之(三)、(四)所示販賣第三級毒品愷他命行
    為所得，且係被告所有，均應依毒品危害防制條例第19條第
    1項之規定沒收。至被告如事實欄一之(一)、(二)所示販賣第三
    級毒品犯行之所得3,000元，係被告所有供犯販賣第三級毒
    品罪所得之物，雖未扣案，仍應依毒品危害防制條例例第19
    條第1項之規定沒收，如全部或一部不能沒收時，以其財產
    抵償之。另扣案之含有MDMA及愷他命成分之黃色藥丸21顆，
    被告供稱均係供其自己施用毒品所用之物，且扣案除販毒所
    得3,000元以外之現金共計14,500元，及門號0000000000號
    行動電話1具（含SIM卡1張）、黑色手提包1個，被告均否認
    與其上開販賣毒品犯行有何關聯，且無證據證明係被告供本
    件販賣第三級毒品所用之物，自不予宣告沒收，併此敘明。
據上論斷，應依刑事訴訟法第369條第1項前段、第364條、第299
條第1項前段，修正後毒品危害防制條例第4條第3項、第17條第2
項、第19條第1項，刑法第11條、第2條第1項、第51條第5款、第
38條第1項第1款，判決如主文。
本案經檢察官姜貴昌到庭執行職務。
中    華    民    國    99    年    7     月    21    日
                  刑事第二十三庭審判長法  官  許宗和
                                      法  官  沈君玲
                                      法  官  林海祥
以上正本證明與原本無異。
如不服本判決，應於收受送達後10日內向本院提出上訴書狀，其
未敘述上訴之理由者並得於提起上訴後10日內向本院補提理由書
（均須按他造當事人之人數附繕本）「切勿逕送上級法院」。
                                      書記官  林淑貞
中    華    民    國    99    年    7     月    21    日
附錄：本案論罪科刑法條全文
修正後毒品危害防制條例第4條
製造、運輸、販賣第一級毒品者，處死刑或無期徒刑；處無期徒
刑者，得併科新臺幣1千萬元以下罰金。
製造、運輸、販賣第二級毒品者，處無期徒刑或7年以上有期徒
刑，得併科新臺幣7百萬元以下罰金。
製造、運輸、販賣第三級毒品者，處5年以上有期徒刑，得併科
新臺幣5百萬元以下罰金。
製造、運輸、販賣第四級毒品者，處3年以上10年以下有期徒刑
，得併科新臺幣3百萬元以下罰金。
製造、運輸、販賣專供製造或施用毒品之器具者，處1年以上7年
以下有期徒刑，得併科新臺幣1百萬元以下罰金。
前5 項之未遂犯罰之。
附表：
┌──┬───┬─────────┬──────────────┐
│編號│犯罪  │   所犯罪名       │        主        文        │
│    │事實  │                  │                            │
├──┼───┼─────────┼──────────────┤
│一  │事實欄│毒品危害防制條例第│  甲○○販賣第三級毒品，處  │
│    │一之(一)│4條第3項之販賣第三│  有期徒刑貳年柒月。扣案之  │
│    │      │級毒品罪。        │  門號0000000000號行動電話  │
│    │      │                  │  壹具（含SIM卡壹張）沒收， │
│    │      │                  │  未扣案之犯罪所得新臺幣壹  │
│    │      │                  │  仟伍佰元沒收，如全部或一  │
│    │      │                  │  部不能沒收，以其財產抵償  │
│    │      │                  │  之。                      │
├──┼───┼─────────┼──────────────┤
│二  │事實欄│毒品危害防制條例第│  甲○○販賣第三級毒品，處  │
│    │一之(二)│4條第3項之販賣第三│  有期徒刑貳年柒月。扣案之  │
│    │      │級毒品罪。        │  門號0000000000號行動電話  │
│    │      │                  │  壹具（含SIM卡壹張）沒收， │
│    │      │                  │  未扣案之犯罪所得新臺幣壹  │
│    │      │                  │  仟伍佰元沒收，如全部或一  │
│    │      │                  │  部不能沒收，以其財產抵償  │
│    │      │                  │  之。                      │
├──┼───┼─────────┼──────────────┤
│三  │事實欄│毒品危害防制條例第│  甲○○販賣第三級毒品，處  │
│    │一之(三)│4條第3項之販賣第三│  有期徒刑貳年柒月。扣案之  │
│    │      │級毒品罪。        │  門號0000000000號行動電話  │
│    │      │                  │  壹具（含SIM卡壹張）、犯   │
│    │      │                  │  罪所得新臺幣壹仟伍佰元均  │
│    │      │                  │  沒收。                    │
├──┼───┼─────────┼──────────────┤
│四  │事實欄│毒品危害防制條例第│  甲○○販賣第三級毒品，處  │
│    │一之(四)│4條第3項之販賣第三│  有期徒刑貳年柒月，扣案之  │
│    │      │級毒品罪。        │  第三級毒品愷他命壹包（毛  │
│    │      │                  │  重肆點柒公克，因鑑驗使用  │
│    │      │                  │  零點零壹公克）、愷他命玖  │
│    │      │                  │  包（合計毛重肆拾壹點公  │
│    │      │                  │  克，因鑑驗使用零點零壹公  │
│    │      │                  │  克）、包裝上開愷他命玖包  │
│    │      │                  │  之塑膠袋玖個、毒品分裝袋  │
│    │      │                  │  壹佰只、電子磅秤壹臺、門  │
│    │      │                  │  號0000000000號行動電話壹  │
│    │      │                  │  具（含SIM卡壹張）、新臺   │
│    │      │                  │  幣壹仟伍佰元均沒收。      │
│    │      │                  │                            │
│    │      │                  │                            │
└──┴───┴─────────┴──────────────┘

司法院資訊處製作；財團法人民間司法改革基金會備份。
